臺灣高等法院高雄分院刑事判決　　　　96年度上訴字第1887號
上　訴　人
即　被　告　丙○○
指定辯護人　本院公設辯護人　于欣潔
上列上訴人因強盜等案件，不服臺灣高雄地方法院96年度訴字第
1869號中華民國96年7 月30日第一審判決（起訴案號：臺灣高雄
地方法院檢察署96年度偵字第9035號），提起上訴，本院判決如
下：
    主  文
上訴駁回。
    事  實
一、丙○○前為位於高雄市○○區○○路315 號「乙○○○○」
    分店之員工，因該彩券行失竊新台幣（下同）10餘萬元，負
    責人認係店員所為，而扣留店員之薪資，丙○○因不滿負責
    人擅自扣抵任職期間之薪水，適逢經濟困窘，遂萌生意圖為
    自己不法所有之強盜犯意，於民國96年3 月23日凌晨4 時20
    分許，將騎乘之機車停放於該彩券行對面騎樓，頭戴安全帽
    步行至上開彩券行門口，趁值夜員工甲○○外出購買物品欲
    返回之際，將甲○○推入店內，並將其壓制在地上至使其不
    能抗拒之方式，要求甲○○交付財物，甲○○則回應丙○○
    自行至櫃臺拿取，同時並將其所有皮包（內有現金975 元）
    一併丟於地上，丙○○即將皮包內之900 元取走，嗣甲○○
    趁丙○○搜尋財物之際，欲趁隙脫逃，丙○○為阻止其逃離
    ，徒手摀住甲○○之口部，經甲○○以牙齒齧咬丙○○之手
    指，丙○○即以安全帽毆打甲○○之頭部，致甲○○受有頭
    部瘀傷之傷害（傷害部分犯行，業經甲○○撤回告訴，經原
    審為不受理判決確定），丙○○並返回櫃臺拿取5,500 元後
    ，始騎乘機車逃逸。旋於同日7 時許，經警在常德路348 號
    「波波洗衣店」前攔檢而查獲，並扣得現金6,200 元、安全
    帽、外套各1 件及手套1 雙在案。
二、案經被害人甲○○訴由高雄市政府警察局楠梓分局報告臺灣
    高雄地方法院檢察署檢察官偵辦起訴。
    理  由
甲、程序方面：
一、本件高雄市政府警察局楠梓分局搜索扣押筆錄、扣押物品目
    錄表、贓物認領保管單，此類文書係被告以外之人於審判外
    所做之書面陳述，屬於傳聞證據。惟其本質上屬公務員本於
    職權所為，其正確性及可信性頗高，如有錯誤亦可請求更正
    ，應屬159 條之4 第1 款由公務員職務上所製作之紀錄或證
    明文書，具有證據能力。
二、按被告以外之人於審判外之言詞或書面陳述，除法律有規定
    者外，不得作為證據，刑事訴訟法第159 條第1 項定有明文
    。然被告以外之人於審判外之陳述，雖不符前4 條之規定，
    而經當事人於審判程序同意作為證據，法院審酌該言詞陳述
    或書面陳述作成時之情況，認為適當者，亦得為證據。當事
    人、代理人或辯護人於法院調查證據時，知有第159 條第1
    項不得為證據之情形，而未於言詞辯論終結前聲明異議者，
    視為有前項之同意，刑事訴訟法第159 條之5 亦定有明文。
    證人即被害人甲○○於警詢、偵訊中之證述，雖均屬審判外
    之言詞或書面陳述，惟被告丙○○、辯護人及檢察官於原審
    及本院準備程序時均對前揭證據之證據能力表示無意見，亦
    未於言詞辯論終結前聲明異議，本院審酌上開書面陳述作成
    時之情況，核無違法取證或其他瑕疵，認為以之作為證據為
    適當，上開證據資料，自得作為證據。
乙、實體方面：
一、上揭犯罪事實，業據上訴人即被告丙○○於原審及本院審理
    中均坦承不諱，且其所述強盜財物之經過，亦與證人甲○○
    警、偵訊中證述之情節相符，此外，復有高雄市政府警察局
    楠梓分局搜索、扣押筆錄、扣押物品目錄表、贓物認領保管
    單、甲○○所受傷勢及扣案物照片18張在卷（見警卷第3 頁
    至第7 頁、第17頁、偵查卷第16頁）及被告案發當日所著安
    全帽1 頂、外套1 件、手套1 雙等物扣案可資佐證，被告之
    自白核與事實相符，自堪採信。
二、被告除強取常德路彩券行櫃臺內現金紙鈔5,500 元得手外，
    尚取走員工甲○○錢包內之現金紙鈔900 元一情，業經證人
    甲○○於偵訊及原審審理中結證稱：「被告也有搶我的錢，
    我沒有算在…被告將我的錢包打開拿走900 元，我被打時錢
    已經被拿走了…我把錢包丟在地上，我看到被告將錢包打開
    ，錢不見了。」等語明確（見原審卷第56頁、偵查卷第16頁
    ），衡情證人甲○○既自始即表明無意追究被告取走其錢包
    內現金900 元部分之犯行，自無設詞虛捏而強令被告入罪之
    可能，其所言應可採信。案發當日7 時警方攔查被告之際，
    雖僅自被告身上扣得現金6,200 元，惟自被告強盜財物得手
    迄為警查獲，已逾數小時，被告自有將部分財物花用之可能
    ，自不待言。綜上，被告辯稱其僅取走櫃臺內之現金5,000
    元等語，尚非可採；又從被告僅自彩券行店內取走面額較大
    、攜帶簡便之紙鈔而捨棄零錢硬幣，並另取走素昧平生之值
    夜店員甲○○財物等情綜合觀之，足認被告前往常德路彩券
    行強取財物，並非僅因認彩券行負責人無故扣抵薪資，而欲
    索還或給予報復，其主觀上有不法所有之意圖，要屬無疑。
    綜上所述，本件事證明確，被告強盜犯行，堪以認定。
三、核被告丙○○前揭所為，係犯刑法第328 條第1 項之強盜罪
    。又按強盜罪以強暴、脅迫等方法，致使不能抗拒為構成要
    件之一，當然含有妨害被害人自由之性質，故犯強盜罪而有
    妨害被害人之自由時，是否另論以妨害自由罪名，應就行為
    人之全部犯罪行為實施過程加以觀察，若強盜犯行業已著手
    實施，則所為強暴、脅迫等非法方法剝奪被害人行動自由行
    為，應包括在強盜行為之內，無另行成立刑法第302 條第1
    項之妨害自由罪，最高法院著有92年度台上字第2184號判決
    可資參佐。本件被告丙○○雖有壓制被害人甲○○在地上令
    其不能抗拒之行為，惟就被告強盜行為實施過程加以觀察，
    應屬強盜之強暴手段，則上開非法方法剝奪被害人行動自由
    行為，應包括在強盜行為之內，不另成立妨害自由罪，公訴
    意旨認被告另構成刑法第302 條之妨害自由罪，尚有誤會，
    併予敘明。被告丙○○強盜甲○○皮包內之現金900 元後，
    又再至彩券行櫃臺拿取現金5,500 元，此行為仍與先前取走
    甲○○財物之行為時間密接，而在同一地點為之，依社會通
    念難以區別為兩個獨立的行為，仍屬接續一行為，整體觀察
    均為強盜行為之一部分，不另論罪。公訴意旨雖未就被告強
    盜甲○○財物之犯行於起訴書犯罪事實欄敘明，惟該部分犯
    行與已敘及部分，有接續犯之實質上一罪關係，為起訴效力
    所及，本院自得併予審理。又按「犯罪之情狀顯可憫恕，認
    科以最低度刑仍嫌過重者，得酌量減輕其刑」，刑法第59條
    固有明文，惟衡諸本件被告與乙○○○○負責人雖前有財務
    紛爭，惟案發當時負責人既不在場，被告於強盜過程中亦均
    未提及與負責人間之財務糾紛一情，亦經證人甲○○於原審
    審理中證述明確（見原審卷第55頁背面），足認其強取財物
    並非以對於彩券行負責人施以報復為唯一目的，且其強盜之
    手段係將被害人甲○○之頭朝下而壓制於地上，具相當之暴
    力性，情節難謂輕微，對被害人之身心傷害及社會治安，均
    有相當之危害，並無論以最低刑度仍嫌過重之情形，故不宜
    依刑法第59條規定減輕其刑，併此敘明。
四、原判決被告被告丙○○被訴強盜罪部分，以被告丙○○罪證
    明確，因予適用刑法第328 條第1 項之規定，並審酌被告深
    夜於彩券行內公然以上開強暴、脅迫之方法強盜他人財物，
    惡性非輕，對被害人身心及社會治安均有相當之損害，原不
    宜輕判，惟念其犯後亦坦承犯行，並與被害人甲○○以6 萬
    元達成和解，有和解書1 紙附卷可佐，態度尚稱良好等一切
    情狀，量處有期徒刑5 年2 月，並敘明扣案安全帽、外套各
    1 件及手套1 雙，係被告所有，供本件強盜犯行所用之物，
    業經被告坦認在卷，爰依刑法第38條第1 項第2 款之規定，
    宣告沒收。其認事用法核無違誤，所處之刑亦屬允當。被告
    上訴意旨，以其家境困難，原審未依刑法第59條規定減輕其
    刑，量刑過重，尚有未洽等為由，指摘原判決不當云云。然
    查：被告強盜上開彩券行之財物雖僅有5,500 元，且已與被
    害人甲○○達成和解，賠償6 萬元，但其強盜所使用之手段
    係將被害人甲○○之頭朝下而壓制於地上，具相當之暴力性
    ，其犯罪情節，難謂輕微，且其施暴之對象，並非其原先欲
    報復之人，對被害人甲○○之身心傷害及社會治安，均有相
    當之危害，並無論以最低刑度仍嫌過重之情形，故被告之上
    訴，為無理由，應予駁回。
五、被告被訴傷害罪部分，業經原審諭知不受理判決確定，併此
    敘明。
據上論斷，應依刑事訴訟法第368條，判決如主文。
本案經檢察官蔡國禎到庭執行職務。
中　　華　　民　　國　　96　　年　　11　　月　　 5　　日
                  刑事第二庭  審判長法  官  林正雄
                                    法  官  陳啟造
                                    法  官  黃壽燕
以上正本證明與原本無異。
如不服本判決應於收受本判決後10日內向本院提出上訴書狀，其
未敘述上訴理由者，並得於提起上訴後10日內向本院補提理由書
狀（均須按他造當事人之人數附繕本）「切勿逕送上級法院」。
中　　華　　民　　國　　96　　年　　11　　月　　5 　　日
                                    書記官  梁雅華
附錄本判決論罪科刑法條：
中華民國刑法第328條
（普通強盜罪）
  意圖為自己或第三人不法之所有，以強暴、脅迫、藥劑、催眠
  術或他法，至使不能抗拒，而取他人之物或使其交付者，為強
  盜罪，處5 年以上有期徒刑。
  以前項方法得財產上不法之利益或使第三人得之者，亦同。
  犯強盜罪因而致人於死者，處死刑、無期徒刑或 10 年以上有
  期徒刑；致重傷者，處無期徒刑或 7 年以上有期徒刑。
  第 1 項及第 2 項之未遂犯罰之。
  預備犯強盜罪者，處 1 年以下有期徒刑、拘役或 3 千元以下
  罰金。
